【裁判字號】    90,婚,301
【裁判日期】    900529
【裁判案由】    確認婚姻不成立
【裁判全文】
臺灣板橋地方法院民事判決  九十年度婚字第三○一號
    原      告  甲  ○
右當事人間請求確認婚姻不成立事件，本院判決如左：
    主      文
確認原告甲○（女，民國三十三年八月三十日出生，國民身分證統一編號：Ｚ000
000000號）與被告乙○○（男，民國四十四年二月十五日出生，國民身分證統
一編號：Ｚ000000000號）間之婚姻無效。
訴訟費用由被告負擔。
    事      實
甲、原告方面：
一、聲明：請求判決確認兩造間婚姻無效。
二、陳述：緣原告於民國八十七年三月份因母親在振興醫院住院，而被告亦在照顧其
    住院之長輩而在同病房認識，經過一段時間交往，因認被告尚屬誠懇，乃同意二
    人共同生活在一起，並於八十七年七月二十六日自寫結婚證書，往板橋市戶政事
    務所辦理結婚登記，詎被告於取得夫妻名份後，性情突變，每日嗜酒及好賭如命
    ，深夜不歸，迭次好言相勸，反而惡言相向，不知悔改，使原告至為痛苦與氣憤
    。按結婚，應有公開儀式及二人以上之證人，民法第九百八十二條第一項定有明
    文，兩造間之婚姻既無公開之儀式，結婚證書上寫「在霖園餐廳舉行結婚典禮」
    與事實不符，此請傳訊證婚人林美雲可以證明。
三、證據：提出戶籍謄本、結婚證書等影本各一件為證據，並聲請訊問證人林美雲。
乙、被告方面：
一、聲明：求為判決駁回原告之訴。
二、陳述：八十七年七月二十六日晚上確實有請證人吃飯，當時沒有請客，是因為祖
    母剛過世，婚後有到美國去住了兩三年，後來被告自行回台灣等語。
    理      由
一、按婚姻無效或撤銷婚姻，與確認婚姻成立或不成立及離婚或夫妻同居之訴，專屬
    夫妻之住所地或夫、妻死亡時住所地之法院管轄。但訴之原因事實發生於夫或妻
    之居所地者，得由各該居所地之法院管轄，民事訴訟法第五百六十八條第一項定
    有明文。本件被告乙○○雖稱住居於台北縣瑞芳鎮，然其設籍於台北縣板橋市，
    依照前揭法條規定，本院有管轄權，合先敘明。
二、又按結婚，應有公開儀式及二人以上之證人；經依戶籍法為結婚之登記者，推定
    其已結婚。民法第九百八十二條第一項、第二項定有明文。又按結婚有不具備第
    九百八十二條第一項之方式者，無效，民法第九百八十八條第一款亦有明定。故
    經依戶籍法為結婚登記者，固推定為業已結婚，但如當事人能舉出反證，證明其
    雙方間確無結婚之事實，自非不得請求確認雙方間婚姻無效。本件原告主張其與
    被告雖向臺北縣板橋市第一戶政事務所申請結婚登記，然事實上並未舉行公開結
    婚儀式，雙方間之婚姻關係並不成立，因提出戶籍謄本、結婚證書影本等為證據
    ，請求確認兩造間婚姻關係不成立等語，但為被告乙○○所否認，並抗辯稱當時
    是因祖母過世，才節約辦理，確實有在餐廳宴請證人等人等語。經查，本件兩造
    間固經依戶籍法規定辦理結婚登記，原應依前揭民法第九百八十二條第二項規定
    ，推定其業已結婚，然依據記載兩造於八十七年七月二十六日結婚之結婚證書上
    之證婚人林美雲到庭陳述，該結婚證書上所蓋用之證人林美雲印章是原告徵得其
    同意後，自行委人代刻後自行蓋用，並非該證人林美雲親自蓋用，且當天伊並未
    參加兩造之婚禮等語，核與原告所主張之情節相符，被告雖抗辯稱當天有宴請證
    人等，卻與證人林美雲所述不符，自難採信，則兩造間之結婚既欠缺前述民法第
    九百八十二條第一項規定之要件，而有民法第九百八十八條第一款規定之無效原
    因，則原告請求確認雙方間婚姻無效，即無不合，應予准許。
三、據上論結，原告之訴為有理由，爰依民事訴訟法第七十八條，判決如主文。
中      華      民      國     九十     年      五      月    二十九    日
                                  臺灣板橋地方法院家事法庭
~B法      官  許  瑞  東
右為正本係照原本作成
如不服本判決應於送達後廿日內向本院提出上訴狀。
中      華      民      國     九十     年      五      月    二十九    日
~B法院書記官  許  慧  禎


司法院資訊處製作；財團法人民間司法改革基金會備份。
